臺灣臺北地方法院刑事判決
111年度審訴字第1111號
公  訴  人  臺灣臺北地方檢察署檢察官
被      告  蕭旭峰




上列被告因詐欺等案件，經檢察官提起公訴（110年度偵字第332
27號），嗣被告於本院準備程序中就被訴事實為有罪之陳述，本
院告以簡式審判程序之旨，並聽取當事人之意見後，經本院合議
庭裁定改依簡式審判程序審理，判決如下：
    主      文
蕭旭峰犯三人以上共同詐欺取財罪，共貳罪，各處有期徒刑壹年
參月。應執行有期徒刑壹年肆月。
扣案如附表所示之物沒收。
    事實及理由
一、按除被告所犯為死刑、無期徒刑、最輕本刑為3年以上有期
    徒刑之罪、或高等法院管轄第一審案件者外，於審判期日前
    之程序進行中，被告先就被訴事實為有罪之陳述時，審判長
    得告知被告簡式審判程序之旨，並聽取當事人、代理人、辯
    護人及輔佐人之意見後，裁定進行簡式審判程序，刑事訴訟
    法第273條之1第1項定有明文。經查，本案被告蕭旭峰被訴
    詐欺等案件，被告於本院準備程序時就被訴事實為有罪之陳
    述，經本院告知被告簡式審判程序之旨，並聽取檢察官及被
    告之意見後，裁定依刑事訴訟法第273條之1第1項之規定，
    改依簡式審判程序進行審判，是本案之證據調查，依刑事訴
    訟法第273條之2規定，不受同法第159條第1項、第161條之2
    、第161條之3、第163條之1及第164條至第170條規定之限制
    ，合先敘明。
二、本案犯罪事實及證據，除犯罪事實欄關於「依新北市政府警
    察局刑事警察大隊移送報告意旨：」、「具有持續性、牟利
    性及結構性之詐欺犯罪組織集團」之記載均應予刪除；證據
    部分補充「被告蕭旭峰於本院準備程序及審理中之自白」外
    ，餘均引用臺灣臺北地方檢察署檢察官起訴書（如附件）之
    記載。
三、論罪科刑：
　㈠按刑法上所謂共同實施，並非以參與全部犯罪行為為必要，
    其分擔實施一部分行為者，屬共同正犯；又共同實施犯罪行
    為之人，在合同意思範圍以內，各自分擔犯罪行為之一部，
    相互利用他人之行為，達其犯罪之目的者，即應對於全部所
    發生之結果負責（最高法院28年上字第3110號、46年台上字
    第1304號判例意旨均足資參照）。查被告於本案雖未直接以
    撥打電話等方式對各該被害人為詐騙行為，然被告所參與之
    上開詐欺集團，係以多人分工方式從事不法詐騙，包括集團
    首腦、撥打電話施詐之機房人員等，成員已達3人以上，被
    告負責載送該詐欺集團成員前往收取不法款項之工作，使該
    集團其他成年成員得以順利完成詐欺取財之行為，確係基於
    自己犯罪之意思參與前揭詐欺集團之分工，是被告就本案所
    為，顯與蔡炎成、賀照宇、陳韋志及「飛機」通訊軟體暱稱
    「JR」及其等所屬詐欺集團成年成員間，在合同意思範圍內
    ，各自參與行為之部分分工，並與其他參與者相互利用彼此
    之行為，而實行本案犯行，依上說明，被告自應就本案犯罪
    結果均負共同正犯之刑責。
　㈡核被告就附表一編號1、2所為，均係犯刑法第339條之4第1項
    第2款之三人以上共同詐欺取財罪、違反洗錢防制法第2條第
    1、2款而犯同法第14條第1項之一般洗錢罪。被告一行為同
    時觸犯上開罪名，均為想像競合犯，悉應依刑法第55條之規
    定，從重論以刑法第339條之4第1項第2款之三人以上共同犯
    詐欺取財罪。
　㈢告訴人許繼成雖有數次匯款行為，然該詐欺集團成員係基於
    單一犯罪決意及預定計畫，應認屬接續之一行為侵害同一法
    益，而為接續犯，僅論以一罪。
　㈣關於詐欺取財罪、洗錢罪罪數之計算，原則上應依被害人人
    數為斷（最高法院108年度台上字第274號、110年度台上字
    第1812號判決意旨參照）。易言之，對不同被害人所犯之詐
    欺取財、洗錢等行為，受侵害之財產監督權既歸屬各自之權
    利主體，且犯罪時、空亦有差距，是被告就附表一編號1、2
    所為，應予分論併罰。
　㈤被告就本案所為犯行，與蔡炎成、賀照宇、陳韋志及「飛機
    」通訊軟體暱稱「JR」及其等所屬詐欺集團成年成員間，有
    犯意聯絡及行為分擔，已如前述，均應論以共同正犯。
　㈥爰以行為人之責任為基礎，審酌被告正值青壯，不思循正當
    途徑獲取財物，竟為貪圖輕易獲得金錢，參與詐欺集團之犯
    罪，妨害社會正常交易秩序，所為誠屬不該，惟念及被告終
    能坦承犯行之犯後態度，復考量被告於本案所參與程度僅為
    載送該詐欺集團成員前往收款之工作，而非詐騙案件之出謀
    策劃者，兼衡被告自陳大學畢業之智識程度、現從事汽車美
    容工作、每月收入約新臺幣（下同）3萬元、須幫忙負擔家
    中日常開銷約1萬元之家庭生活經濟狀況（見本院卷第67頁
    ）暨其犯罪動機、目的、手段等一切情狀，分別量處如主文
    所示之刑。
　㈦數罪併罰定應執行刑，係出於刑罰經濟與責罰相當之考量，
    並非予以犯罪行為人或受刑人不當之利益，為一種特別之量
    刑過程，相較於刑法第57條所定科刑時應審酌之事項係對一
    般犯罪行為之裁量，定應執行刑之宣告，乃對犯罪行為人本
    身及所犯各罪之總檢視，除應考量行為人所犯數罪反應出之
    人格特性，並應權衡審酌行為人之責任與整體刑法目的及相
    關刑事政策，在量刑權之法律拘束性原則下，依刑法第51條
    第5 款之規定，採限制加重原則，以宣告各刑中之最長期為
    下限，各刑合併之刑期為上限，但最長不得逾30年，資為量
    刑自由裁量權之外部界限，並應受法秩序理念規範之比例原
    則、平等原則、責罰相當原則、重複評價禁止原則等自由裁
    量權之內部抽象價值要求界限之支配，以使輕重得宜，罰當
    其責，俾符合法律授與裁量權之目的，以區別數罪併罰與單
    純數罪之不同，兼顧刑罰衡平原則。且刑法第51條數罪併罰
    定應執行刑之立法方式，非以累加方式定其應執行刑，苟以
    實質累加之方式定應執行刑，則處罰之刑度顯將超過其行為
    之不法內涵，而違反罪責原則，兼及考量因生命有限，刑罰
    對被告造成之痛苦程度，係隨刑度增加而生加乘效果，而非
    以等比方式增加，是以隨罪數增加遞減其刑罰之方式，當足
    以評價被告行為之不法性之法理（即多數犯罪責任遞減原則
    ）。數罪併罰定其應執行之刑時，除仍應就各別刑罰規範之
    目的、輕重罪間體系之平衡、整體犯罪非難評價、各行為彼
    此間之偶發性、與被告前科之關聯性、各行為所侵害法益之
    專屬性或同一性、數罪對法益侵害之加重效應、罪數所反映
    之被告人格特性與犯罪傾向、社會對特定犯罪例如一再販毒
    行為處罰之期待等，為綜合判斷外，尤須參酌實現刑罰公平
    性，以杜絕僥倖、減少犯罪之立法意旨，為妥適之裁量。茲
    被告本案所犯各罪，其態樣均為詐欺，且係在短時間內重複
    為之，犯罪類型之同質性甚高。職此，依據前揭說明，本於
    罪責相當性之要求，在前揭內、外部性界限範圍內，就本案
    整體犯罪之非難評價、各行為彼此間之偶發性、各行為所侵
    害法益之專屬性或同一性予以綜合判斷，暨斟酌被告犯罪行
    為之不法與罪責程度，及對其施以矯正之必要性，爰就被告
    本案所犯酌定其應執行刑如主文所示，以資儆懲。
四、沒收部分：
　㈠按供犯罪所用之物，屬於犯罪行為人者，沒收之。刑法第38
    條第2項前段定有明文。查：扣案如附表所示之行動電話1支
    ，係被告所有，且係供其為本案犯罪所用之物乙節，業據其
    陳明在卷（見臺灣臺北地方檢察署110年度偵字第33227號卷
    第52頁），是此部分應依刑法第38條第2項前段，宣告沒收
    之。
　㈡被告於本院審理中自陳：本案其並未獲得報酬等語（見本院
    卷第58頁），且卷內亦無證據證明被告獲有犯罪所得，是就
    此部分即毋庸宣告沒收，併予敘明。
五、不另為無罪諭知部分：
　㈠公訴意旨另以：被告就本案所為，亦涉犯組織犯罪防制條例
    第3條第1項後段之參與犯罪組織罪嫌等語。
　㈡按犯罪事實應依證據認定之，無證據不得認定其犯罪事實；
    不能證明被告犯罪者，應諭知無罪之判決，刑事訴訟法第15
    4條第2項、第301條第1項分別定有明文。
　㈢依卷附相關證據資料，僅足認被告於本案中係擔任載送車手
    前往取款之工作，對於該詐欺集團內部之成員共有幾人、就
    本案加重詐欺取財犯行之分工細節等均無所悉，且被告於本
    院準備程序中供稱：係「JR」要其開車載送他去取款，其不
    認識蔡炎成等語（見本院卷第39頁），依此而觀，被告當無
    從知悉該詐欺集團內部運作及分工等情，是本院難以認定被
    告知悉「JR」確有籌組具持續性或牟利性之犯罪組織暨該組
    織之運作模式，無從逕認被告有涉犯組織犯罪防制條例第3
    條第1項後段之參與犯罪組織罪嫌，本應為無罪之諭知，惟
    此部分若成立犯罪，則與該有罪部分為想像競合犯之一罪關
    係，爰不另為無罪諭知，併予敘明。
六、據上論斷，應依刑事訴訟法第273條之1第1項前段、第284條
    之1、第299條第1項前段、第310條之2、第454條第2項，判
    決如主文。　　　　　
本案經檢察官葉耀群提起公訴，檢察官黃思源到庭執行職務。
中　　華　　民　　國　　111 　年　　9 　　月　　29　　日
　　　　　　　　　刑事第二十一庭法　官　劉俊源
上正本證明與原本無異。
如不服本判決，應於收受送達後20日內向本院提出上訴書狀，並
應敘述具體理由；其未敘述上訴理由者，應於上訴期間屆滿後20
日內向本院補提理由書狀（附繕本），「切勿逕送上級法院」。
因疫情而遲誤不變期間，得具狀向本院聲請回復原狀。
　　　　　　　　　　　　　　　　書記官　潘美靜
中　　華　　民　　國　　111 　年　　9 　　月　　29　　日
附錄本案論罪科刑法條全文如下：
中華民國刑法第339條之4：
犯第339條詐欺罪而有下列情形之一者，處1年以上7年以下有期
徒刑，得併科1百萬元以下罰金：
一、冒用政府機關或公務員名義犯之。
二、三人以上共同犯之。
三、以廣播電視、電子通訊、網際網路或其他媒體等傳播工具，
    對公眾散布而犯之。
前項之未遂犯罰之。

洗錢防制法第2條：
本法所稱洗錢，指下列行為：
一、意圖掩飾或隱匿特定犯罪所得來源，或使他人逃避刑事追訴
    ，而移轉或變更特定犯罪所得。
二、掩飾或隱匿特定犯罪所得之本質、來源、去向、所在、所有
    權、處分權或其他權益者。
三、收受、持有或使用他人之特定犯罪所得。
　　
洗錢防制法第14條：
有第二條各款所列洗錢行為者，處7年以下有期徒刑，併科新臺
幣5百萬元以下罰金。
前項之未遂犯罰之。
前二項情形，不得科以超過其特定犯罪所定最重本刑之刑。

附表：（詳見偵卷第547頁、第770頁）
編號 扣案物 備註 1 行動電話1支 （含SIM卡1張） 廠牌：iPhone 型號：XR 顏色：藍色 IMEI碼： &ZZZZ; 000000000000000 （扣押物品目錄表所載之IMEI碼有誤，應以勘察報告為準）　 

附件：
臺灣臺北地方檢察署檢察官起訴書
                                    110年度偵字第33227號
　　被　　　告　蕭旭峰　男　23歲（民國00年00月0日生）
　　　　　　　　　　　　住○○市○○區○○○路0段000巷0                           弄00號4樓
　　　　　　　　　　　　國民身分證統一編號：Z000000000號
上列被告因詐欺等案件，已經偵查終結，認應提起公訴，茲將犯
罪事實及證據並所犯法條分敘如下：
　　　　犯罪事實
一、依新北市政府警察局刑事警察大隊移送報告意旨：蕭旭峰與
    蔡炎成、賀照宇、陳韋志(蔡炎成等3人均另行提起公訴)與
    真實姓名年籍不詳通訊軟體TELEGRAM暱稱「JR」之成年人共
    組以實施詐術為手段，具有持續性、牟利性及結構性之詐欺
    犯罪組織集團，由該詐欺集團不詳成員致電附表一所示巫怡
    欣、許繼成等人，以如附表一所示之詐騙手法，向如附表一
    所示之巫怡欣、許繼成施用詐術，致如附表一所示之巫怡欣
    、許繼成陷於錯誤，依該詐欺集團成年成員指示，於如附表
    一所示之時間，將如附表一所示之款項匯入如附表一所示之
    金融帳戶內。嗣蔡炎成於址設臺北市○○區○○○路0段00號豪景
    大酒店707號指示賀照宇、陳韋志於如附表二所示之時間、
    地點，以插入自動付款設備即自動櫃員機並輸入密碼或由賀
    照宇臨櫃提領之方式，而領取如附表二所示之詐騙款項後，
    返回豪景大酒店將款項交付予蔡炎成，再由真實姓名年籍不
    詳通訊軟體TELEGRAM暱稱「JR」之人聯繫蔡炎成，並由蕭旭
    峰駕駛車牌號碼0000-00號自小客車於110年3月25日下午3時
    許，搭載真實姓名年籍不詳通訊軟體TELEGRAM暱稱「JR」之
    人前往址設臺北市○○區○○○路0段00巷0號之統一超商晶鑽門
    市與蔡炎成碰面，其後共同返回前開豪景大酒店後方消防通
    道，並由蔡炎成將所收取贓款轉交真實姓名年籍不詳通訊軟
    體TELEGRAM暱稱「JR」之人，以此方式掩飾或隱匿犯罪所得來
    源及去向，並意圖使他人逃避刑事追訴，而移轉犯罪所得，
    嗣經如附表一所示之人，發覺遭騙，報警處理，經警調閱監
    視器錄影畫面，循線查悉上情。
二、案經巫怡欣、許繼成訴由新北市政府警察局刑事警察大隊報
    告偵辦。
　　　　證據並所犯法條
一、證據清單及待證事實：
編號 證據名稱 待證事實 1 被告蕭旭峰於警詢及偵查中之供述 ㈠被告於110年3月25日下午3時許，搭載真實姓名年籍不詳通訊軟體TELEGRAM暱稱「JR」之人前往址設臺北市○○區○○○路0段00巷0號之統一超商晶鑽門市與另案被告蔡炎成收取贓款之事實。 ㈡被告知悉所收取金錢為詐欺贓款之事實。 2 證人即告訴人巫怡欣、許繼成於警詢之證述 證明告訴人巫怡欣、許繼成該詐欺集團成員詐騙後，於如附表一所示之時間，將如附表一所示之款項匯入如附表一所示之金融帳戶內等事實。 3 另案被告蔡炎成於警詢及偵查中之供述 另案被告蔡炎成指示另案被告賀照宇、陳韋志於附表二所示時地提領款項，並將款項交付真實姓名年籍不詳通訊軟體TELEGRAM暱稱「JR」之人之事實。 4 另案被告賀照宇於警詢及偵查中之供述 另案被告蔡炎成指示另案被告賀照宇、陳韋志於附表二所示時地提領款項，並將款項交付另案被告蔡炎成之事實。  5 另案被告陳韋志於警詢及偵查中之供述 另案被告蔡炎成指示另案被告賀照宇、陳韋志於附表二所示時地提領款項，並將款項交付另案被告蔡炎成之事實。  6 台新商業銀行帳號000-00000000000000號帳戶交易明細、110年3月25日台新商業銀行西門分行場監視器畫面、110年3月25日台新商業銀行南門分行外監視器畫面 另案被告賀照宇、陳韋志於附表二所示時地提領款項之 事實。  7  被告蕭旭峰扣案手機與真實姓名年籍不詳通訊軟體TELEGRAM暱稱「JR」之人之對話紀錄 真實姓名年籍不詳通訊軟體TELEGRAM暱稱「JR」之人(於被告蕭旭峰手機暱稱為「修」)於110年3月25日指示被告駕車搭載其前往址設臺北市○○區○○○路0段00巷0號之統一超商晶鑽門市之事實。 
二、按洗錢防制法洗錢罪之成立，僅須行為人在客觀上有掩飾或
    隱匿自己或他人因特定犯罪所得財產之本質、來源、去向、
    所在、所有權、處分權或其他權益，或移轉、變更特定犯罪
    所得之具體作為，主觀上具有掩飾或隱匿其財產或利益來源
    與犯罪之關聯性，使其來源形式上合法化，以逃避國家追訴
    、處罰之犯罪意思，足克相當，被告所為，係將犯罪所得以
    現金方式提領並轉交詐騙集團組織之其他成員，使上開金錢
    流向難以追查，隱匿上開犯罪所得之本質及去向，並使其來
    源形式上合法化，核與洗錢防制法第2條第1款、第2款所定
    之要件相符。是核被告所為，係犯刑法第339條之4第1項第2
    款之3人以上共同詐欺取財、違反洗錢防制法第2條第1款、
    第2款規定，而應依同法第14條第1項處罰之洗錢及違反組織
    犯罪防制條例第3條第1項之參與犯罪組織等罪嫌。又被告與該
    詐欺集團成年成員間，有犯意聯絡與行為分擔，請依刑法第28
    條之規定，論以共同正犯。再按刑法上一行為而觸犯數罪名之
    想像競合犯，其存在之目的，在於避免對於同一不法要素過度
    評價，則自然意義之數行為，得否評價為法律概念之一行為，應
    就客觀構成要件行為之重合情形、主觀意思活動之內容、所
    侵害之法益與行為間之關聯性等要素，視個案情節依社會通念加
    以判斷。如具有行為局部之同一性，或其行為著手實行階段無
    從區隔者，得認與一行為觸犯數罪名之要件相侔，而依想像競
    合犯論擬。查被告等人及所屬詐欺集團成年成員係以3人以上
    共同詐欺取財、洗錢及主持或參與犯罪組織等方式向告訴人
    等詐欺取財，其目的既為施用詐術致告訴人等陷於錯誤而交
    付財物，其上開行為間在自然意義上非完全一致，然仍有部
    分重疊，且犯罪目的單一，依一般社會通念，認應評價為一行
    為方符合刑罰公平原則，如予數罪併罰，反有過度處罰之疑，
    與人民法律感情亦未契合，是於牽連犯廢除後，適度擴張一行為
    概念，認此情形為一行為觸犯數罪名之想像競合犯，方屬適當
    ，應認被告及其所屬詐欺集團成員，係以一行為同時觸犯以3
    人以上共同詐欺取財、洗錢及參與犯罪組織等罪，請依刑法
    第55條之規定，從一重論以3人以上共同詐欺取財罪嫌。又詐
    欺取財罪既係為保護個人之財產法益而設，則關於行為人詐欺
    犯罪之罪數計算，原則上應依遭受詐騙之被害人人數定之，是
    本案被告收受如附表二所示之時間、地點，另案被告賀照宇
    、陳韋志所領取如附表二所示之詐騙款項，而詐騙如附表二
    所示之告訴人等部分，犯意各別，行為互殊，被害法益迥異，
    請均予以分論併罰。被告參與犯罪組織部分，請依組織犯罪防
    制條例第3條第3項規定，諭知於刑之執行前，令入勞動場所強制
    工作3年。
三、依刑事訴訟法第251條第1項提起公訴。
　　此　致
臺灣臺北地方法院
中　　華　　民　　國　  111　　年　　2 　　月　　8　　日
　　　　　　　　　　　　　　   檢  察  官　葉  耀  群
本件正本證明與原本無異
中　　華　　民　　國　　111 　 年　　3   　月　  31 　日
                               書  記  官  蔡  東  益
附錄本案所犯法條全文
中華民國刑法第339條之4
犯第 339 條詐欺罪而有下列情形之一者，處 1 年以上 7 年以
下有期徒刑，得併科 1 百萬元以下罰金：
一、冒用政府機關或公務員名義犯之。
二、三人以上共同犯之。
三、以廣播電視、電子通訊、網際網路或其他媒體等傳播工具，
    對公眾散布而犯之。
前項之未遂犯罰之。
洗錢防制法第2條
本法所稱洗錢，指下列行為：
一、意圖掩飾或隱匿特定犯罪所得來源，或使他人逃避刑事追訴
    ，而移轉或變更特定犯罪所得。
二、掩飾或隱匿特定犯罪所得之本質、來源、去向、所在、所有
    權、處分權或其他權益者。
三、收受、持有或使用他人之特定犯罪所得。
附表一
編號 被害人 詐騙手法 被害人匯款時間 匯款金額(新臺幣) 轉入帳戶（下述帳戶申設人所涉詐欺部分，由警另行移送偵辦） 備註 1. 巫怡欣 詐欺集團撥打電話予巫怡欣，佯稱為巫怡欣之男友陳尹凡，誆稱需錢孔急，亟需借款，致巫怡欣陷於錯誤，因而於右列時間匯款右列金額至右列帳戶。 110年3月25日10時45分 60萬元 台新商業銀行帳號000-00000000000000號帳戶  2.  許繼成 詐欺集團透過通訊軟體與許繼成聯繫，化名「林雅熙」之人，佯稱可介紹投資機會，獲利頗豐，致許繼成陷於錯誤，因而於右列時間匯款右列金額至右列帳戶，嗣後即失聯，始悉受騙。 110年3月24日下午1時12分 19萬元 中國信託商業銀行帳號000-000000000000號帳戶     110年3月25日上午11時10分 12萬9,000元 台新商業銀行帳號000-00000000000000號帳戶  

附表二
編號 被害人 被告提款時間 提款地點 提款金額 使用之金融帳戶 提領人 1. 巫怡欣 許繼成 110年3月25日12時24分 臺北市○○區○○○路0段00號 65萬元 台新商業銀行000-00000000000000號 賀照宇臨櫃提領、陳韋志陪同並監視賀照宇提領 2. 巫怡欣 許繼成 110年3月25日下午1時44分 臺北市○○區○○路0段00號 45萬元 台新商業銀行000-00000000000000號 賀照宇臨櫃提領、陳韋志陪同並監視賀照宇提領